最高法院刑事判決　　　　　　九十六年度台上字第二九七五號
上　訴　人　甲○○
選任辯護人　乙○○律師
上列上訴人因違反毒品危害防制條例案件，不服台灣高等法院台
中分院中華民國九十六年三月七日第二審更審判決（九十五年度
上重更(二)字第六七號，起訴案號：台灣彰化地方法院檢察署九十
一年度偵字第三七四六號），提起上訴，本院判決如下：
    主  文
上訴駁回。
    理  由
按刑事訴訟法第三百七十七條規定：上訴於第三審法院，非以判
決違背法令為理由，不得為之。是提起第三審上訴，應以原判決
違背法令為理由，係屬法定要件。且必須依據卷內資料為具體之
指摘，並足據以辨認原判決已具備違背法令之形式，始屬相當。
本件原判決依憑查獲本件警員曾瑞權於偵查中及原審法院更審時
所證，足證警員曾瑞權等人除當場查獲證人游明星一人外，確有
目睹另一人自游明星被查獲扣案海洛因之房間跑出，並駕駛車牌
號碼不詳之白色自小客車逃逸無誤等情。再證人游明星在其被訴
幫助販賣第一級毒品案件民國八十九年三月三十日偵訊時，即已
向檢察官明確供稱扣案之第一級毒品海洛因係上訴人甲○○所有
；嗣於同年四月十八日之偵訊時，亦同此供述。此後在其被訴幫
助販賣第一級毒品，於台灣彰化地方法院八十九年度訴字第八五
０號刑事案件及原審法院九十年度上訴字第三八八號刑事案件審
理時，游明星亦均供稱扣案之第一級毒品海洛因係上訴人所有。
嗣在本案偵、審中，游明星除在偵查中具結證述：「查扣之分裝
袋及磅秤是我的」、「八十九年三月十七日晚上甲○○打電話要
到我那裡坐，我說我通緝不方便，之後他拿毒品海洛因到我住處
秤，他說向人買的」、「因當時我人通緝中，不方便，我說要坐
到工寮坐，我不知他拿毒品，到車上才說秤借他一下，他向人買
了些毒品」「甲○○說向人買了些藥，要秤看看」等語之外，其
亦在第一審法院以證人身分證述：「與被告認識很久，從二十多
歲開計程車時即認識，被告綽號『阿牛』，二人無仇，查扣的毒
品確實是被告甲○○所有，他來找我借磅秤說要秤東西，我因為
是通緝犯，不喜歡別人到我家，就帶他去我大哥的工寮那裡，游
明星是借磅秤，塑膠袋本來就在工寮那裡，是我做生意用的，後
來警察來巡邏，他就趁機駕車逃逸，我在警局作筆錄時稱東西是
「阿牛」（台語）的，警察錯聽成『小虎』，當時是選舉期間警
察很忙，筆錄作錯也沒有訂正，但我有向檢察官說東西是『阿牛
』即甲○○所有，被告車子好像是白色」等情。後在原審法院更
一審審理時，證人游明星再證述：「扣到的海洛因及分裝袋六包
是我的，本來就放在工寮裡面，甲○○說他要到我那邊坐，我說
不方便，我有告訴他我的磅秤在工寮，他就載我到工寮，他的車
子是白色的，不管是『阿牛』、『小虎』或是『小牛』、『阿虎
』都是指被告甲○○」等語。嗣於原審法院更二審審理時證人游
明星復到庭證稱：「隔天剛好選舉，我才回到員林，甲○○打電
話給我，說要到我那邊，我告訴他不方便，他說要跟我借東西，
我告訴他我放在工寮，他開白色的車到我家，載我到工寮，後來
警察搜索，他跑出去，警察進去後，發現有海洛因。我們是十幾
年的朋友，八十四年我剛假釋出來，找不到工作，他當時在做工
程，我去找過他。在本案發生十幾天前，我們有見過面，只是沒
有（常）在聯絡而已。我以前供述毒品的所有人，不管是『小虎
』或是『阿牛』，就是在講被告」等語無誤。另本案證人游明星
於八十九年三月十七日晚上八時三十分許，在彰化縣員林鎮湖水
里湖水巷五之十五號附近之工寮，被警查獲之後，因其在警詢並
未供述上訴人之姓名，故查獲本案之警員曾瑞權等人，並無在二
、三日後又到上訴人家中查證車輛之事；檢察官亦係依據游明星
之嗣後供述，才分別於八十九年四月七日及同年月十一日簽發搜
索票交付警員，到上訴人位於彰化縣員林鎮○○路○段二一六號
及同鎮○○路三七巷四號住處執行搜索，此情已據警員曾瑞權證
述明確，並有搜索票二紙在卷可稽。則設若上訴人並非將扣案海
洛因攜至上開工寮之人，其在住所被搜索前，應不知游明星因此
遭警逮捕之事。詎上訴人卻於第一審法院供稱：「事情經過二、
三天，（有去找小虎），因為他跟我借車，後來警察來我家查我
那台車，所以我才去找他問原因，是不是發生事情，不然為何警
察來查我的車子」、「事情發生前一天（小虎到我家）」「小虎
是在事情發生前一天騎機車到我家借車，那時我看到東西，但不
知道那東西是什麼」等語，且迄今仍無法指出向其借車之「小虎
」為何人。證人游明星於其被訴之上述刑事案件，在第二審法院
訊問時，供稱當初因為害怕上訴人報復，所以一開始不敢供出上
訴人姓名，衡情尚無違背常情。且證人游明星為警查獲後，以被
告身分接受偵、審期間，對於有關其刑責部分，雖有隱匿，但對
上訴人向其借用磅秤之情節，及其基於通緝中之考量才帶上訴人
去工寮之過程先後供證則均大致相符，並無明顯相異之處。再參
酌證人游明星在第一審法院已證稱其與上訴人並無仇怨，上訴人
亦未當庭表示與證人游明星有何嫌隙，難認證人游明星有何攀誣
上訴人之動機等情以觀，證人游明星上開不利於上訴人之指證堪
以採信。再查扣案之白色粉末二包經法務部調查局鑑驗結果，均
為毒品海洛因（送驗標示為Ｈ（＋）者，合計淨重一五二．七五
公克，純度52.80%，包裝海洛因之塑膠袋二只淨重二．三九公克
），有法務部調查局鑑定通知書附卷可憑，足見查扣之海洛因數
量頗鉅，純度甚高，遠逾供己施用之數量。再上開海洛因被查獲
同時，尚經警查扣白粉一包（淨重二七．五三公克），而扣案毒
品海洛因之純度高達52.80%，已逾常人施用毒品海洛因之純度甚
多，依據上開各情，自堪認定上開白粉一包係上訴人所有並用來
供稀釋分裝毒品海洛因之物。另外，在現場扣案之磅秤、分裝袋
經檢察官勘驗為磅秤長十三．五公分，寬七公分，屬一攜帶型電
子秤，分裝袋則係透明之夾鏈袋，規格有三種，大型者：長九．
七公分，寬五．八公分，中型者：長七．八公分，寬五．二公分
，小型者：長六公分，寬四公分等情，亦有勘驗筆錄及照片存卷
足稽，足證上訴人確有要分裝毒品海洛因之行為。又本件上訴人
不可能無中生有，上開海洛因二包又尚未分裝，且證人游明星亦
一再供稱：上訴人有告知毒品係向他人所買，要到其住處秤重等
語，再參酌上訴人當時係居住在彰化縣員林鎮之情，應堪認定上
訴人係於八十九年三月十七日晚上八時三十分之前某時，向中部
地區不詳姓名之毒販，以不詳價格販入上開第一級毒品海洛因（
合計淨重一五二．七五公克）。至上訴人係向何人於何時何地以
何種價格販入，因上訴人否認犯行而無從查證，但並不影響上訴
人確有意圖出售而販入第一級毒品海洛因之行為。另外，上開扣
案之海洛因依其純度及重量既已超過常人供己施用之數量，上訴
人又請證人游明星帶其到地處偏僻之工寮要進行稀釋秤重分裝，
衡情亦應足認上訴人當係為賣出之目的，而販入上開第一級毒品
海洛因。上訴人係意圖營利而販入扣案之海洛因欲供稀釋分裝出
售，以牟取利益，事證甚明。因而撤銷第一審科刑判決，改判論
處上訴人販賣第一級毒品，處有期徒刑十二年，已詳敘其所憑之
證據及認定之理由。對於上訴人所辯：伊未於上開時間前往游明
星之住處及工寮，扣案之第一級毒品海洛因等物亦非伊所有，伊
曾有之白色車輛早於八十五年間即賣出，於八十九年間係駕駛黑
色ＣＥＦＩＲＯ廠牌之自小客車，不可能有駕駛白色自小客車搭
載游明星前往上開工寮之情事，且游明星於警詢及偵查初訊時曾
供稱扣案之第一級毒品海洛因係住在草屯的「小虎」所有，但伊
並無「小虎」之綽號，伊與游明星認識十多年，游明星對於伊之
綽號為「阿牛」而非「小虎」、「小牛」，並無混淆之可能，再
徵之游明星歷審所提出之答辯狀均稱此人為「小虎」或「小牛」
，足證「小虎」另有其人，又如游明星所稱與伊好幾年沒有聯絡
，伊怎麼會貿然攜帶毒品到游明星處請求幫忙？游明星有可能因
為八十四年間搭乘伊所駕駛車牌號碼ＰＺ─１８１７號自小客車
被警查獲持有毒品，進而被法院驗尿判刑因此撤銷假釋，乃挾怨
誣攀，其證詞並非真實，伊應不為罪云云。上訴人之選任辯護人
另稱：本件毒品究係向何人於何時何地以何種價格販入，並無證
據足據，且上訴人於案發前有長期施用海洛因的習慣，借用磅秤
僅為秤看看重量是否足夠，並無證據證明上訴人欲將販入之毒品
轉售圖利云云，何以不足採信，亦已依據卷內資料詳予指駁、說
明。且敘明本件上訴人雖因施用毒品無法自拔，致罹重典，但其
販入上開第一級毒品海洛因，尚未及賣出即被警查獲，所為尚未
對社會治安及國民健康產生實際之危害，相對於長期大量販賣毒
品之大毒梟而言，被告犯罪之情節顯然較輕，倘仍遽處以法定本
刑之最低刑度即無期徒刑，實屬情輕法重，且難謂符合罪刑相當
性及比例原則，是其犯罪情狀相較於法定本刑之最低度刑即無期
徒刑，猶嫌過重，在客觀上足以令人感覺過苛而予以同情，是其
犯罪情狀尚非無可憫恕，爰依刑法第五十九條規定酌減其刑。從
形式上觀察，並無違背法令之情形存在。次查犯罪事實之認定及
證據之取捨，乃事實審法院之職權，且法院憑以認定犯罪事實之
證據，並不以直接證據為限，即綜合各種證據，本於推理作用，
為其認定犯罪事實之基礎，如不違背經驗法則與論理法則，即不
得指為違法，而據為上訴第三審之理由。原判決綜合各種證據，
認定上訴人有上揭犯行，究竟違背如何之經驗法則或論理法則，
上訴意旨，並未具體指明，徒憑己見，就原判決已說明之事項或
屬原審採證認事職權之適法行使，任意指摘有理由不備、矛盾及
採證違法，且仍為單純事實之爭執，難謂為適法之第三審上訴理
由。再查原審已依刑事訴訟法規定，將所採證據分別「提示當事
人、代理人、辯護人或輔佐人，使其辨認」「向當事人、代理人
、辯護人或輔佐人宣讀或告以要旨」及「詢問當事人有無意見」
，所踐行之訴訟程序尚屬合法。上訴意旨執此指摘原審僅向被告
逐一提示並告以要旨，其訴訟程序之進行顯屬違法云云，自非依
據卷內資料執為指摘之合法上訴理由。再證人游明星被訴幫助販
賣第一級毒品一案之台灣彰化地方法院檢察署八十九年度偵字第
二三七四號及台灣彰化地方法院八十九年度訴字第八五０號刑事
案件、原審法院九十年度上訴字第三八八號刑事案件等卷宗，第
一審法院已併送上訴，自無再調閱之必要，原審並已將證人游明
星於上揭案件之供述筆錄向上訴人及其辯護人提示並告以要旨，
所踐行之訴訟程序亦無違法。上訴意旨指摘原審未調取上揭卷宗
提示或告以要旨，程序違法云云，亦非依據卷內資料執為指摘之
合法上訴理由。又原審採為判決基礎之台灣彰化地方法院檢察署
八十四年度偵字第八六六八號不起訴處分書、上訴人及游明星被
訴施用毒品罪之起訴書、搜索票二紙、鑑驗扣押物品清單等證物
，原審未於審判期日向上訴人宣讀或告以要旨，程序上雖稍嫌簡
略，但上揭證物已經原審法院更一審採為判決基礎，為上訴人所
知悉，是尚於上訴人之防禦權不生影響，依刑事訴訟法第三百八
十條之規定，不得為上訴第三審之理由。依前揭說明，其上訴違
背法律上之程式，應予駁回。
據上論結，應依刑事訴訟法第三百九十五條前段，判決如主文。
中　　華　　民　　國　九十六　年　　五　　月　三十一　日
                      最高法院刑事第九庭
                          審判長法官  洪　清　江
                                法官  石　木　欽
                                法官  李　伯　道
                                法官  林　勤　純
                                法官  陳　晴　教
      本件正本證明與原本無異
                                      書  記  官
中　　華　　民　　國　九十六　年　　六　　月　 十一 　日
                                                      Ｑ
